【裁判字號】    98,上,203
【裁判日期】    990105
【裁判案由】    租佃爭議
【裁判全文】
臺灣高等法院臺南分院民事判決          98年度上字第203號
上  訴  人  丙○○
訴訟代理人  丁○○
被 上訴 人  財政部國有財產局南區辦事處台南分處
法定代理人  乙○○
訴訟代理人  甲○○
上列當事人間請求租佃爭議事件，上訴人對於中華民國98年9月
25日臺灣臺南地方法院第一審判決（97年度再字第6號）提起上
訴，本院於98年12月22日言詞辯論終結，判決如下：
    主  文
上訴駁回。
第二審訴訟費用由上訴人負擔。
    事實及理由
一、按當事人喪失訴訟能力或法定代理人死亡或其代理權消滅者
    ，訴訟程序在有法定代理人或取得訴訟能力之本人，承受其
    訴訟以前當然停止；惟有訴訟代理人者不適用之；另承受訴
    訟人，於得承受時，應即為承受之聲明；民事訴訟法第170
    條、第173條及第175條第1項分別定有明文。本件被上訴人
    財政部國有財產局南區辦事處台南分處公司之法定代理人已
    由原先之郭鴻正於98年6月15日變更為乙○○，業據被上訴
    人聲明承受訴訟（見本院卷第20頁），並提出財政部國有財
    產局令在卷可稽（見本院卷第21頁），經核並無不合，應予
    准許，合先敘明。
二、上訴人主張：
(一)原確定判決認上訴人及訴外人丁○○、歐成發、李德慶、歐
    成福等人，向被上訴人承租臺南市○○區○○段1388、1389
    、1390、1394、1400、1402-l、1403、1404、1405地號等9
    筆土地（下稱系爭土地），所簽訂之國有養地租賃契約書編
    號分別為國養租字第7800371、0000000號，僅成立一個租賃
    關係等情。惟經訴外人丁○○就「該判決關於丁○○敗訴部
    分」提起上訴，經鈞院97年度重上字第52號民事判決廢棄原
    審判決關於丁○○部分，另為丁○○勝訴之確定判決，確認
    上開租約係屬各別不同之租約，原確定判決事實理由之判斷
    既經上訴審以違背採證、論理法則所推翻，可見原確定判決
    認事用法確有民事訴訟法第496條第1項第1款適用法規顯有
    錯誤之處。又兩造形式上不爭執之國有養地租賃契約書第1
    條之租賃養地標示「系爭土地等9筆」及第5條特約事項之租
    賃土地原由上訴人等人共同承租等語，僅係沿用原來的承租
    地號而未予精確表明，仍不能否定承租人嗣已各就其分管位
    置與被上訴人各自立約承租之事實，且非可解為就自己之承
    租土地有不自任耕作情形，仍應對他人承租之土地負違法轉
    租、轉借及不自任耕作之責任。然原確定判決拘泥於字面
    意義，未探求當事人真意，亦未注重意思表示的目的性，並
    疏於審究兩造所簽訂之契約以及分管使用現況圖等證據，遽
    為不利於上訴人之解釋與認定，自有適用法規顯有錯誤之違
    誤，上訴人自得依民事訴訟法第496條第1項第1款之規定，
    提起本件再審。又楊富雄與訴外人歐成發、李德慶、歐成福
    等人前於77年7月13日簽訂「共有物假分割個別訂約附契約
    書」，就所承租之土地達成分池個別使用之協議，且附有土
    地分割（分管）使用之國有土地勘查表使用現況略圖，承租
    人並曾將上開假分割之契約書送達予被上訴人，按分管使用
    之現狀，與被上訴人各簽訂有不同編號之國有養地租賃契約
    書，則依上開共有物假分割個別訂約契約書上記載：「左列
    土地係全體共有人向國有財產局臺灣南區辦事處臺南分處承
    租，為免除攤繳租金及管理上之困擾，經全體承租人協議分
    池個別使用，茲就各分得位置面積及其持分附圖示列明如後
    」等語，足見被上訴人係明知並同意承租人就上開各別承租
    位置予以特定之行為，並協同辦理各別承租位置圖之測量及
    標示，此見國有土地勘查表使用現況略圖即明。另被上訴人
    曾同意就承租人支付租金履行義務部分，由各承租人獨自向
    出租人即被上訴人支付清償，出租人僅就承租人所分割取得
    承租部分（即分管使用現況圖）之土地收取租金。是按承租
    人間之「共有物假分割個別訂約契約書」，既為被上訴人所
    同意，並協同繪製國有土地勘查表使用現況略圖，則該「共
    有物假分割個別訂約契約書」應已非承租人間之內部協議而
    已，被上訴人應已同意共同承租人所為承租標的之協議分割
    ，並各別與被上訴人訂約。上訴人與被上訴人間之租約，即
    與訴外人歐成發所簽訂之租約係屬各別不同租約，故訴外人
    歐成發之租約雖因未自任耕作而無效，但並不因此影響上訴
    人與被上訴人間之租約效力。然原確定判決卻謂：「承租人
    簽訂之共有物假分割個別訂約契約書之目的係為免除攤繳租
    金及管理上之困擾，而非與被上訴人個別成立租賃關係之目
    的，又參諸出具予被上訴人之切結書，顯見被上訴人與承租
    人間僅成立一個租賃關係，承租人間劃分每人耕作位置及分
    別交付租金之協議，亦僅屬其內部協議，尚未與被上訴人達
    成為分別承租之合意，即無拘束被上訴人之效力」云云，其
    認定事實與卷內證據資料相違背，認事用法悖乎論理法則與
    證據法則，顯見原確定判決適用法規顯有錯誤。
(二)本件被上訴人曾於鈞院97年度重上字第52號審理程序中，表
    示同意就承租人支付租金履行義務部分，由各承租人獨自向
    出租人即被上訴人支付清償，出租人亦僅得就承租人所分割
    取得承租部分（即分管使用現況圖）之土地收取租金；又自
    承租約後來分成5份等情云云。由上述被上訴人之陳述，可
    見鈞院97年度重上字第52號卷宗第64頁應存有被上訴人分別
    向承租人收取租金之新證據，且被上訴人亦握有曾將分成5
    份之證據資料，對於該等有利於上訴人之重要證據，被上訴
    人於原審時均未提出，亦未經原審法院審酌判斷。為此，依
    民事訴訟法第496條第1項第1、13款之規定，提起本件再審
    ，請求判決：(一)原確定判決廢棄。(二)確認再審原告（即本件
    上訴人）與再審被告（即本件被上訴人）間就臺南市○○區
    ○○段1388、1389、1390、1394、1400、1402-1、1403、14
    04、1405地號等土地之耕地租賃關係存在。
(三)上訴人復於本院補陳：
  1.上訴人於97年12月10日經丁○○告知其與被上訴人間之租賃
    事件業經鈞院以97年度重上字第52號民事判決勝訴確定，依
    上開民事判決所認理由，原判決存有再審之理由，上訴人自
    得於知悉上開判決30日之不變期間內提起本件再審。
  2.本件放置貨櫃屋之位置未經測量指界，且被上訴人勘查現場
    亦未通知上訴人會同指界說明，且堆放位置在同平路道路邊
    ，係訴外人施建豐透過訴外人馬川（別名馬永川）向歐成發
    口頭告知放置路邊阻水堤壩上，系爭耕地遭偷倒垃圾，並非
    上訴人之行為，不影響養魚之耕作，現貨櫃屋已移除，垃圾
    清除80%，故與財政部國有財產局所指變更用途有所不符，
    上訴人並未違反耕地三七五減租條例規定。
  3.上訴人與被上訴人間之租約，係屬各別單獨租約，原確定判
    決就此未經斟酌而誤認訴外人歐成發一人無效之行為可致使
    他人之部分亦為無效。
(四)並於本院為上訴聲明：(一)原判決廢棄。(二)確認兩造間就臺南
    市○○區○○段1388、1389、1390、1394、1400、1402-1、
    1403、1404、1405地號等土地之耕地租賃關係存在。(三)第一
    、二審訴訟費用均由被上訴人負擔。
三、被上訴人則以下列等語資為抗辯：
(一)本件原係訴外人歐得於59年1月1日起向被上訴人承租重測前
    台南市○○區○○段1000-16地號等5筆國有養地，作為養殖
    使用。歐得死亡後，雖歷經承租人變更或土地標示重測，被
    上訴人認本件係舊租約之延續，雖重測後古堡段1402-1地號
    土地自始即編定為非農牧用地，惟被上訴人與原承租人歐得
    所訂立之租約原屬耕地三七五租約性質，依據農業發展條例
    第20條第2項之規定，本件自有耕地三七五減租條例之適用
    。雖依台南市政府96年10月5日南市都計字第09616560430
    號函載明，本件9筆出租養地，分別於84年9月19日劃設為「
    道路用地」（古堡段1402、1404地號）、「中密度住宅區○
    ○○○段1388、1389、1390、1394、1400、1403、1405地號
    ），及95年4月4日劃設為「道路用地」（古堡段1402、1404
    地號）、「中密度住宅區○○○○段1388、1389、1390、13
    94、1403、1405地號）、「第二之二種特定商業區○○○○
    段1400地號），惟本件租約係於89年1月4日以前所訂立，依
    據農業發展條例第20條之規定，仍有適用耕地三七五減租條
    例之規定，不因系爭土地使用分區已變更為非「養地」而有
    影響。又依據耕地三七五減租條例第16條第1、2項之規定，
    承租人應自任耕作，如承租人不自任耕作者，原訂租約歸於
    無效。系爭古堡段1403地號國有養地經被上訴人於94年7月1
    日派員勘查結果，部分土地已堆放建築廢棄物及貨櫃屋，被
    上訴人旋於94年7月12日分別以臺財產南南三字第094001376
    8、13769及13770號函通知楊富雄、丁○○及歐成發等3人，
    因渠等3人所承租之土地部分堆放建築廢棄物及貨櫃屋，非
    作為養殖使用，已違反耕地三七五減租條例第16條第1、2項
    承租人應自任耕作之規定，原訂租約已歸於無效。再渠等3
    人所承租之土地部分堆放建築廢棄物及貨櫃屋使用，依上揭
    判例所示，已違反耕地三七五減租條例第16條第1項承租人
    應自任耕作之規定，原訂租約已歸於無效，兩造間之租賃關
    係歸於消滅。
(二)本件經臺灣臺南地方法院檢察署95年度偵字第13170號偵查
    結果：訴外人施建豐於系爭台南市○○區○○段1403地號土
    地上放置貨櫃屋係經訴外人歐成發之同意。故上訴人等人違
    反耕地三七五減租條例第16條第1項及第2項應自任耕作之規
    定，原訂租約已歸於無效。雖上訴人等人所承租之土地僅部
    分堆放建築廢棄物及貨櫃屋使用，惟依據內政部92年1月20
    日內授中辦地字第0910020787號令主旨所示，承租人將一部
    分土地供非耕作之用，而不自任耕作者，參照最高法院46年
    台上字第57號及70年台上字第4637號判例，原訂租約已全部
    歸於無效，亦即兩造間之租賃關係已不存在。丁○○主張上
    訴人等人與被上訴人所訂立之國有養地租約係單獨成立之租
    約，故訴外人歐成發縱使有不自任耕作之事實，亦與丁○○
    無關，惟如被上訴人於原審96年5月24日庭訊時所陳，本件
    租約係由丁○○與訴外人楊富雄、歐成發、李德慶、歐成福
    共同向被上訴人承租，因丁○○與訴外人楊富雄、歐成發、
    李德慶、歐成福為便於繳納租金及管理，才出具共有物假分
    割協議書向被上訴人申請個別訂立租約書，故本件實際上係
    丁○○與訴外人楊富雄、歐成發、李德慶、歐成福共同向被
    上訴人承租。再被上訴人與丁○○與訴外人楊富雄、歐成發
    、李德慶、歐成福所訂立之租約如係單獨成立之租約，為何
    每紙租約書上之租賃養地標示均為台南市○○區○○段1388
    、1389、1390、1394、1400、1402-1、1403、1404、1405地
    號等9筆國有養地，而非上訴人等人辦理假分割協議時所分
    配之土地，故本件係屬丁○○與訴外人楊富雄、歐成發、李
    德慶、歐成福共同向被上訴人承租自明。況依丁○○於96年
    9月17日所提之民事答辯狀聲明所載，亦是請求確認系爭古
    堡段1388地號等9筆國有養地租約存在，並非單獨請求確認
    所分管之土地租約存在，故丁○○陳稱其與被上訴人所訂立
    之租約係單獨之租約，似前後矛盾自明。既然本件租約如被
    上訴人所述，係丁○○與訴外人楊富雄、歐成發、李德慶、
    歐成福共同向被上訴人承租，揭諸最高法院46年台上字第57
    號及70年台上字第4637號判例，原定租約業因部分土地由訴
    外人歐成發准許訴外人施建豐堆置貨櫃屋使用，而全部租約
    歸於無效。原確定判決就此為相同之認定，係屬事實之認定
    ，此與民事訴訟法第496條第1項第1款所指適用法規顯有錯
    誤之違法有別，參照最高法院63年台上字第880號判例自明
    。
(三)系爭古堡段1403地號國有土地上所堆置之廢棄物部分，經被
    上訴人通知上訴人等人清除後，雖上訴人等人業將部分廢棄
    物清除，惟未依被上訴人通知將廢棄物全數清除完畢，丁○
    ○於原審96年10月9日庭訊時雖陳稱系爭古堡段1403地號土
    地上之建築廢棄物及貨櫃屋，經被上訴人通知限期改善後已
    移除，惟經被上訴人94年7月1日派員複查結果，仍未改善，
    故上訴人等人確已違反耕地三七五減租條例第16條應自任耕
    作之規定。另雖上訴人等人否認廢棄物為其等自行堆置或允
    許他人堆置，惟上訴人等人所承租之耕地（含養地）放任他
    人堆置廢棄物，並經被上訴人通知後仍未全數清除，已違反
    耕地三七五減租條例第16條第1項應自任耕作之規定，原訂
    租約歸於無效，最高法院89年度台上字第1242號著有判決可
    稽。綜上，兩造間之國有養地租約業因訴外人歐成發允許訴
    外人施建豐放置貨櫃屋及上訴人等任由他人堆放廢棄物，經
    被上訴人通知改善清除，仍未全數清除，而全部歸於無效。
(四)原確定判決另一共同原告丁○○提起上訴，經臺灣高等法院
    臺南分院97年度重上字第52號判決被上訴人敗訴，而被上訴
    人認該租佃爭議事件之訴訟標的未達民事訴訟法第466條之l
    所定上訴第三審之利益，故未提起上訴。並非表示被上訴人
    認同臺灣高等法院臺南分院97度重上字第52號判決所認定「
    本件租約並非由訴外人丁○○與上訴人、歐成發等人共同向
    被上訴人承租，故訴外人歐成發同意第三人施建豐於系爭古
    堡段1403地號國有土地上堆放貨櫃屋之行為，並不影響上訴
    人與其他承租人權益」之見解。
(五)並為答辯聲明：(一)上訴駁回。(二)訴訟費用由上訴人負擔。
四、兩造對下列事實，並不爭執，堪信為實：
(一)訴外人歐得（現已死亡）前於59年1月1日向被上訴人承租坐
    落台南市○○區○○段1000-16、1000-97、1000-98、1000-
    99、999-2地號土地，並簽訂國有養地租賃契約書，租賃期
    間至71年12月31日止，嗣因歐得死亡，乃由其繼承人歐成福
    、歐成發、歐燕金、歐素月、歐慧玲、葉歐燕玉、施夙珍、
    施夙芬、施夙玲、施夙娟於76年11月27日共同向被上訴人承
    租台南市○○區○○段1000-16、0000-0000、0000-0000、1
    000-97、1000-98、1000-99、999-2地號土地，租賃期間自
    76年8月15日起至77年12月31日止，其應繼分分別為7分之1
    、7分之1、7分之1、7分之1、7分之1、7分之1、28分之1、2
    8分之1、28分之1、28分之1，再由歐成發、歐成福二人於77
    年1月7日共同向被上訴人承租台南市○○區○○段1000-16
    、0000-0000、0000-0000、1000-97、1000-98、1000-99、9
    99-2地號土地，租賃期間自76年12月7日起至77年12月31日
    止，其應繼分各為2分之1，嗣歐成發及訴外人歐成福於77年
    7月13日簽立讓渡書將其承租權一部讓與訴外人楊富雄（現
    已死亡）、丁○○與訴外人李德慶，並由楊富雄、丁○○、
    歐成發與訴外人李德慶、歐成福共同向被上訴人承租台南市
    ○○區○○段1000-16、0000-0000、0000-0000、1000-97、
    1000-98、1000-99、999-2地號土地，租賃期間自77年7月13
    日起至77年12月31日止，持分各5分之1，楊富雄、丁○○、
    歐成發與訴外人李德慶、歐成福於77年7月13日為免除攤繳
    租金及管理上之困擾而簽訂共有物假分割個別訂約契約書，
    就上開土地達成分池個別使用之協議，並持向被上訴人簽訂
    一式6份之國有養地租賃契約書（即出租人1份外，全體承租
    人5位各1份），嗣因租約期滿，再由楊富雄、丁○○、歐成
    發與訴外人李德慶、歐成福於78年1月20日共同向被上訴人
    承租台南市○○區○○段1000-16、0000-0000、0000-0000
    、1000-97、1000-98、1000-99地號土地（與上開租約比較
    ，少一筆999-2地號土地），租賃期間自78年1月1日起至83
    年12月31日止，持分各5分之1，再由楊富雄、丁○○、歐成
    發與訴外人李德慶、歐成福共同向被上訴人承租系爭9筆土
    地，租賃期間自84年1月1日起至89年12月31日止，持分各5
    分之1，再於89年11月24日續約，租賃期間自90年1月1日起
    至99年12月31日止，其中楊富雄、丁○○部分之國有養地租
    賃契約書編號分係國養租字第7800371、0000000號。
(二)坐落台南市○○區○○段1388、1389、1390、1394、1400地
    號等5筆土地重測前分係安平段1000-99、1000-97、1000-98
    、0000-0000、0000-0000地號土地，坐落台南市○○區○○
    段1403、1404、1405地號等3筆土地重測前均係安平段0000-
    0000地號土地，上開土地之地目均為「養」，另坐落台南市
    ○○區○○段1402-1地號土地則係自臺南市○○區○○段14
    02地號土地分割而出，其地目則為「道」，系爭土地均為國
    有土地，而由被上訴人所管理，系爭土地之租約係延續自訴
    外人歐得於59年1月1日起向被上訴人承租之5筆土地之租約
    而來。
(三)訴外人施建豐因需要空地放置貨櫃屋，乃透過訴外人馬川（
    別名馬永川）向歐成發詢問得否讓其置放貨櫃屋在歐成發之
    土地上，經歐成發同意後，訴外人施建豐乃於94年2月間放
    置貨櫃屋在系爭土地其中一筆1403地號土地（下稱系爭1403
    地號土地）上。
(四)台南市安平區公所於94年3月3日以南市平民字第0940002805
    號函被上訴人稱：被上訴人所有位於台南市○○區○○路45
    2巷（崇義社區活動中心）對面空地（即系爭1403地號土地
    ）擺放大量貨櫃屋，影響市容景觀，催請改善移除等語，被
    上訴人乃分別於94年4月19日及94年5月4日催請承租人楊富
    雄、丁○○、歐成發、李德慶、歐成福清理系爭1403地號土
    地（含清理貨櫃屋及廢棄物，第一次函限清理期限為10日內
    ，第二次函延至94年5月31日），其間丁○○等人有清除部
    分之廢棄物，但未於期限內清除全部的廢棄物，被上訴人再
    於94年7月12日以台財產南南三字第0940013769號函通知丁
    ○○及以其他信函通知楊富雄、歐成發、歐成福、李德慶，
    因系爭1403地號土地已非養殖使用，有違反耕地三七五減租
    條例第16條規定之情形，原訂租約無效等語。
(五)系爭1403地號土地於95年4月4日依「擬定台南市安平港歷史
    風貌園區特定區計畫（細部計畫）案」發佈實施而編為都市
    計畫使用分區之中密度住宅區。
(六)楊富雄於95年1月24日死亡，其繼承人僅楊榮1人，其餘均
    已拋棄繼承。
(七)丁○○之父親楊添壽於94年5月22日死亡。
(八)訴外人施建豐涉嫌竊佔系爭1403地號土地一案，業經臺灣臺
    南地方法院檢察署檢察官以95年度偵字第13170號不起訴處
    分確定在案。
五、本院之判斷：
(一)按「再審之訴，應於30日之不變期間內提起。」「前項期間
    ，自判決確定時起算，判決於送達前確定者，自送達時起算
    ；其再審之理由發生或知悉在後者，均自知悉時起算。但自
    判決確定後已逾五年者，不得提起。」民事訴訟法第500條
    第1項、第2項分別定有明文。又當事人以有同法第496條第1
    項第1款適用法規顯有錯誤或第2款判決理由與主文顯有矛盾
    之情形提起再審之訴，應認此項理由於裁判送達時當事人即
    可知悉，故計算是否逾30日之不變期間，應自裁判確定時起
    算，無同法第500條第2項再審理由知悉在後之適用（最高法
    院70年台再字第212號判例、同院69年度第3次民事庭會議決
    定(二)參照）。查，原審95年度訴字第490號民事確定判決係
    於97年5月2日送達上訴人，有送達證書附於原確定判決一審
    卷可稽，該判決就上訴人敗訴部分，業於97年5月22日因上
    訴人未提起上訴而告確定。上訴人於97年12月17日對原確定
    判決提起本件再審之訴，而主張原確定判決有民事訴訟法第
    496條第1項第1款之再審事由部分，依上開最高法院之判例
    及決議之見解，上開再審理由於原確定判決送達時當事人應
    即可知悉，故本件再審之訴是否逾30日之不變期間，自應於
    原確定判決確定時起算甚明，據此，原確定判決自確定日即
    97年5月22日迄上訴人於97年12月17日提起本件再審之訴，
    早已逾30日之法定不變期間。從而，此部分再審之訴顯非合
    法，不應准許。上訴人陳稱其於97年12月10日經共同原告丁
    ○○告知其與被上訴人間之租賃事件業經鈞院以97年度重上
    字第52號民事判決勝訴確定，依上開民事判決所認理由，原
    判決存有再審之理由，上訴人自得於知悉上開判決30日不變
    期間提起本件再審云云，尚非有據，不足採取。
(二)又按當事人發見未經斟酌之證物或得使用該證物者，得以再
    審之訴對於確定終局判決聲明不服，但以該項新證物如經斟
    酌可受較有利益之裁判者為限，民事訴訟法第496條第1項第
    13款定有明文。按所謂當事人發見未經斟酌之證物，係指在
    前訴訟程序事實審之言詞辯論終結前已存在之證物，因當事
    人不知有此，致未斟酌，現始知之者而言；或雖知有此而不
    能使用，現始得使用者而言。若在前訴訟程序事實審之言詞
    辯論終結前尚未存在之證物，本無所謂發見，自不得以之為
    再審理由，最高法院亦分別著有29年上字第1005號、32年度
    上字第1247號判例意旨足參，且當事人以發現未經斟酌之證
    物或得使用該證物為再審理由者，以該證物如經斟酌可受較
    有利益之裁判者為限，更屬當然之解釋。即他造在前訴訟程
    序言詞辯論終結後之自認，亦不得據為再審之原因。查，上
    訴人雖主張被上訴人在本院97年度重上字第52號民事案件審
    理程序中承認租約後來分成5份，租金是個別繳納等節，即
    足證兩造間之租約，與訴外人歐成發所簽訂之租約係屬各別
    不同租約云云，惟依上開判例與說明，被上訴人在前訴訟程
    序言詞辯論終結後，於本院審理中所為之自認，並非在原確
    定判決言詞辯論終結前存在，自不符合發見未經斟酌之證物
    或得使用該證物之再審事由。又本件租約係依據上訴人等人
    於89年11月23日及10月23日向被上訴人申辦換約續租手續時
    曾出具切結書切結系爭台南市○○區○○段1388地號等9筆
    國有養地，確係自行作為養殖使用，故本件上訴人等人與被
    上訴人所訂立之租約並非單獨成立之租約自明，若上訴人等
    人認係單獨之租約，為何租約書及切結書上所載之土地標示
    並非上訴人等人所各別分管之土地，足徵本件租約並非單獨
    之租約。又上訴人主張臺灣高等法院臺南分院97年度重上字
    第52號卷宗第64頁應存有被上訴人分別向承租人收取租金之
    新證據，且被上訴人亦握有曾將分成5份之證據資料，對於
    該等有利於上訴人之重要證據，被上訴人於原審時均未提出
    ，亦未經原審法院審酌判斷云云，惟查，原審調取臺灣高等
    法院臺南分院97年度重上字第52號卷宗核閱後，訴外人丁○
    ○及本件被上訴人於該次言詞辯論時均未提出其他書證，已
    難認有何未經斟酌之證物，且被上訴人在原審審理時早已自
    承：因承租人有5位，所以有5份，本件都是同一個租約，只
    是上訴人便於繳納租金，而辦理共有物假分割協議書，所以
    才會同樣的租約有6份，被上訴人收租金的方式是按照上訴
    人各自分管的契約去收等語（見原審95年度訴字第490號卷
    第1宗第169頁），若上訴人與訴外人歐成發等人所訂立之租
    約係單獨成立之租約，為何每紙租約書上之租賃養地標示均
    為台南市○○區○○段1388、1389、1390、1394、1400、14
    02-1、1403、1404、1405地號等9筆國有養地，而非上訴人
    等人辦理假分割協議時所分配之土地，故本件實際上係上訴
    人與訴外人歐成發等人共同向被上訴人所承租，堪予認定。
    因此，上訴人所稱被上訴人亦握有曾將分成5份之證據資料
    ，僅係被上訴人同意依承租人人數製作成5份租賃契約書，
    或按照承租人分管之契約收取租金之證據資料，而該等證據
    資料早於原確定判決內提出，且經兩造行言詞辯論，實難認
    本件有何發現未經斟酌之證物或得使用該證物之再審事由。
    稽上，上訴人另以原確定判決有民事訴訟法第496條第1項第
    13款規定提起本件再審部分，經核並無發現未經斟酌之證物
    或得使用該證物之再審事由，此部分再審之訴顯無理由，亦
    不應准許。
六、綜上所述，上訴人以原確定判決有民事訴訟法第496條第1項
    第1款提起本件再審之訴部分為不合法；至依同條項第13款
    提起本件再審之訴，為顯無理由，均不應准許。原審因而未
    經言詞辯論，逕以判決駁回之，本院經核並無不合，應予以
    維持。上訴意旨指摘原判決不當，求予廢棄改判，為無理由
    ，應予駁回。
七、據上論結，本件上訴為無理由，依民事訴訟法第449條第1項
    、第78條，判決如主文。
中    華    民    國    99    年     1    月     5    日
                  民事第三庭  審判長法  官  王浦傑
                                    法  官  蘇重信
                                    法  官  張世展
上為正本係照原本作成。
如對本判決上訴，須於判決送達後20日內向本院提出上訴狀，未
表明上訴理由者，應於上訴後20日內，向本院提出理由書（須附
繕本）。依法並應委任律師為訴訟代理人，始得上訴。
中    華    民    國    99    年    1     月    5     日
                                    書記官  廖英琇
【附記】
民事訴訟法第466條之1：
(1)對於第二審判決上訴，上訴人應委任律師為訴訟代理人。但上
  訴人或其法定代理人具有律師資格者，不在此限。
(2)上訴人之配偶、三親等內之血親、二親等內之姻親，或上訴人
  為法人、中央或地方機關時，其所屬專任人員具有律師資格並
  經法院認為適當者，亦得為第三審訴訟代理人。
民事訴訟法第466條之2第1項：
  上訴人無資力委任訴訟代理人者，得依訴訟救助之規定，聲請
  第三審法院為之選任律師為其訴訟代理人。

司法院資訊處製作；財團法人民間司法改革基金會備份。
